【裁判字號】    97,交聲,1321
【裁判日期】    970827
【裁判案由】    違反道路交通管理處罰條例聲明異議
【裁判全文】
臺灣桃園地方法院交通事件裁定        97年度交聲字第1321號
原處分機關  交通部公路總局新竹區監理所中壢監理站
異  議  人  甲○○
即受處分人
上列異議人因違反道路交通管理處罰條例事件，對交通部公路總
局新竹區監理所中壢監理站民國97年6 月2 日所為之處分（原處
分案號：壢監裁字第裁53-F00000000號）聲明異議，本院裁定如
下：
    主  文
原處分撤銷。
甲○○汽車駕駛人，行車速度超過規定之最高時速二十公里以上
四十公里以下，處罰鍰新臺幣貳仟肆佰元，並記違規點數壹點。
    理  由
一、聲明異議意旨略以：異議人未見該路段速限號誌，苗栗縣警
    局回文稱該路段是高速公路引道又是苗124 甲線，民國96年
    9 月29日本人行駛該路段僅發現柏油剛鋪過，近日再次前往
    ，發現引道入口處豎立速限40公里之號誌，然而高速公路入
    口處除了360 度之引道入口才須設立時速40公里號誌，頭份
    交流道引道（西向東）入高速公路路段並非360 度入口，而
    是右轉入北上車道之交通動線，該路口設有時速40公里速限
    之標誌，實有誤導駕駛人之虞。（遭舉發之時）本人行駛該
    路段為綠燈將轉紅燈，為免闖紅燈故車速稍顯快一點，無故
    意開快車或違規之意圖，純粹僅為避免闖紅燈，然苗栗縣警
    局特別在紅燈下裝設超速攝影，此違規前因及後果讓人難折
    服，爰提起本件異議。
二、本件受處分人即異議人甲○○所有車牌號碼9076-MZ 號自用
    小客車，於民國96年9 月29日晚間10時5 分許，行經苗栗線
    頭份鎮○○道東側引道（由西向東）時，違反該處時速限制
    50公里之規定，其行車速度達時速76公里，乃違反道路交通
    管理處罰條例第40條之規定，經固定式測速儀器拍照取證後
    ，由苗栗縣政府警察局交通警察隊逕行掣單舉發，嗣受處分
    人未於舉發通知單上所載應到案日期前向裁決所陳述意見，
    交通部公路總局新竹區監理所中壢監理站乃依同上規定，裁
    處異議人罰鍰新臺幣（下同）2,400 元等情，有舉發違反道
    路交通管理事件通知單、採證照片、交通違規案件陳述書、
    苗栗縣政府警察局書函、交通部公路總局新竹區監理所裁決
    書、送達證書在卷可按。
三、按受處分人，不服道路交通管理處罰條例第8 條主管機關所
    為之處罰，得於接到裁決書之翌日起20日內，向管轄地方法
    院聲明異議，同條例第87條第1 項定有明文。又聲明異議，
    應以司法狀紙，敘述異議之理由，提出於原處分機關為之；
    原處分機關應於接受異議書狀後5 日內，將該案卷宗及有關
    證物，送交該管地方法院或其分院交通法庭，此為道路交通
    案件處理辦法第13條所明訂。經查，異議人前於97年6 月4
    日收受本件裁決書，嗣於97年6 月19日以交通事件陳述單提
    出予原處分機關，經原處分機關於同日收文在案，嗣異議人
    不服原處分機關之函覆內容，再於97年7 月25日提出異議狀
    予原處分機關，並經原處分機關於當日收文在案等情，有原
    處分機關之送達證書及前開陳述單、異議狀各1 份在卷可稽
    ，雖異議人所提前開陳述單未據載明「聲明異議」文句，然
    核其真意係不服本件裁決而尋求救濟途徑，且未逾20日之不
    變期間，應可認於97年6 月19日已適法聲明異議。是本件異
    議人聲明異議，合於法定程序要件，先予敘明。
四、按汽車駕駛人，行車速度，超過規定之最高時速，或低於規
    定之最低時速，處汽車駕駛人1,200 元以上2,400 元以下罰
    鍰，並對汽車駕駛人記違規點數1 點，道路交通管理處罰條
    例第40條、第63條第1 項第1 款分別載有明文。經查：
(一)、按行車速度，依速限標誌或標線之規定，無速限標誌或標線
    者，行車時速不得超過50公里。道路交通安全規則第93條第
    1 項第1 款定有明文。異議人坦承於上開時間，以時速76公
    里之速度駕駛自用小客車行經前開地點，且有苗栗縣政府警
    察局苗縣警交字第F00000000 號舉發違反道路交通管理事件
    通知單1 份、採證相片2 紙附卷可參，是異議人於前揭時、
    地行經本件舉發地點頭份交流道東側引道（由西向東），確
    有超速行駛之違規事實無訛。
(二)、異議人雖辯稱伊無超速行駛之意圖，且認該測速儀器設置不
    當云云，然前開地點之速度限制既然為道路交通規則所明定
    ，而道路交通安全規則本屬全體用路人所應隨時注意，並加
    以遵守，道路之用路人如見道路上由主管機關所設置之標線
    、標誌或號誌，全憑自己主觀之認知認為設置不當，即不須
    遵守，如何建立交通行車之秩序？抑有進者，如用路人各行
    其是，均憑一己主觀之見認為標線之設置、劃設不合理即得
    任憑個人意見選擇性遵守，將置絕大多數遵守標線、標誌或
    號誌行車用路人之生命、財產安全於何地？受處分人違規超
    速既然屬實，則難以其主觀上係為避免遭遇紅燈即認其得以
    免責，更難認於前開地點設置舉發儀器有何不當，異議人前
    開所辯，尚難認為有理由，本件事證明確，受處分人之違規
    行為堪以認定。
五、末按交通法庭認為聲明異議有理由或聲明異議雖無理由而原
    處分不當或違法者，應以裁定將原處分經聲明異議部分撤銷
    ，並自為裁定，道路交通案件處理辦法第20條前段定有明文
    。本件違規事件經警當場舉發，原處分機關引用道路交通管
    理處罰條例第40條之規定，裁處受處分人罰鍰2,400 元部分
    ，雖無不當，惟受處分人上開違規行為，依同條例第63條第
    1 項第1 款規定，應記違規點數1 點，原處分機關漏未依此
    規定，並予記違規點數1 點，原處分就此部分顯有不當之處
    ，是本件異議人之異議雖無理由，惟原處分既有上開可議之
    處，即屬不能維持，自應由本院予以撤銷，另自為如主文所
    示之裁定，以資適法。又本件雖係異議人聲明異議之案件，
    惟原處分既有適用法條不當之情形，自無不利益變更禁止原
    則之適用，附此敘明。
據上論斷，應依道路交通案件處理辦法第20條，道路交通管理處
條例第53條第1 項、第63條第1項第3款，裁定如主文。
中    華    民    國    97    年    8     月    27    日
                        交通法庭    法  官    卓立婷
以上正本證明與原本無異。
如不服本裁定，應於裁定送達後5 日內向本院提出抗告狀。
                                    書記官    伍幸怡
中    華    民    國    97    年    9     月    4     日


司法院資訊處製作；財團法人民間司法改革基金會備份。
